臺灣板橋地方法院刑事判決　　　　　　 95年度交訴字第187號
公　訴　人　臺灣板橋地方法院檢察署檢察官
被　　　告　丙○○
上列被告因公共危險等案件，經檢察官提起公訴（95年度偵字第
25850 號），被告於準備程序進行中就被訴事實為有罪之陳述，
經本院告知被告簡式審判程序之旨，並聽取當事人之意見後，合
議庭裁定由受命法官獨任進行簡式審判程序，本院判決如下：
    主  文
丙○○服用酒類，不能安全駕駛動力交通工具而駕駛，處有期徒
刑參月。又駕駛動力交通工具肇事，致人受傷而逃逸，處有期徒
刑捌月。應執行有期徒刑拾月。緩刑參年。
    事  實
一、丙○○於民國95年11月4 日20時30分許起，在臺北縣板橋市
    縣○○道之不詳姓名友人住處飲用啤酒，於同日22時許，已
    達於無法安全駕駛動力交通工具之程度，竟騎乘車牌號碼CU
    C-213 號之重型機車，沿土城市○○街往明德路方向行駛，
    於同日23時55分許，行經臺北縣土城市○○街253 號前方時
    ，本應注意車前狀況，並隨時採取必要之安全措施，且依當
    時天候係晴天、夜間有照明、視距良好、路面乾燥、道路係
    無缺陷、無障礙物之柏油路面、所駕車輛機件正常等情形，
    並非不能注意，竟疏未注意及此，猶以時速50公里高速行駛
    ，致其前車頭撞及適穿越前開道路之行人甲○○，致甲○○
    因此受有顱內出血、左肩胛骨斷裂之傷害（所涉過失傷害部
    分未據甲○○提出合法告訴）。詎丙○○明知汽車駕駛人駕
    駛汽車肇事致人受傷，應即採取救護或其他必要之措施，不
    得駛離，然其於肇事後，見甲○○受有傷害，因心中恐懼，
    未下車採取救護或為必要之安全措施，並報警處理，竟基於
    肇事逃逸之故意，騎乘上開重型機車逕行離開現場，嗣經現
    場目擊者陳榮駿記下丙○○所騎乘車輛車號，而經警於95年
    11月5 日2 時13分許通知丙○○至臺北縣政府警察局土城分
    局，並對其實施酒精濃度測試，而測得其呼氣酒精濃度達每
    公升0.65毫克，始獲悉上情。
二、案經由臺北縣政府警察局土城分局報告臺灣板橋地方法院檢
    察署檢察官偵查起訴。
    理  由
一、上揭犯罪事實，迭據被告丙○○於警詢、偵訊及本院審理時
    坦承不諱，核與被害人甲○○於偵訊中之指述及被害人之女
    乙○○、被害人同車之友人黃金池及現場目擊者陳榮駿於警
    詢時各陳述情節相符，並有亞東紀念醫院病危通知單、道路
    交通事故現場圖、道路交通事故調查報告表(一)(二)、現場照片
    及事故後車損12幀、道路交通事故當事人酒精測定紀錄表、
    道路交通事故肇事人自首情形紀錄表、舉發違反道路交通管
    理事件通知單影本2 紙等附卷可稽，且查：
  (一)按服用酒類不能安全駕駛動力交通工具之認定，參考德國、
    美國之認定標準，對於酒精濃度呼氣已達每公升0.55毫克或
    血液濃度達百分之0.11以上，肇事率為一般正常人之十倍，
    即認為已達不能安全駕駛之標準（法務部88年5 月18日88年
    法檢字第1669號函參照）。乃被告酒後駕車，肇事後經警員
    測試其呼氣所含酒精濃度為每公升0.65毫克，有臺北縣政府
    警察局土城分局道路交通事故當事人酒精測定紀錄可稽，被
    告發生車禍係95年11月4 日23時55分許，而員警酒測之時間
    為翌日2 時13分，其駕車肇事至酒測之時，已有2 時18分鐘
    ，則被告駕車時之呼氣所含酒精濃度顯然更高於酒測時之每
    公升0.65毫克，足見被告駕車肇事之危險性，高出一般人甚
    多，已達不能安全駕駛動力交通工具之程度，是被告此部分
    之自白與事實相符。
  (二)次按汽車駕駛人駕駛汽車肇事致人受傷或死亡，應即採取救
    護或其他必要措施，並向警察機關報告，不得駛離或逃逸，
    道路交通管理處罰條例第62條第1 項定有明文。又因道路交
    通事故之發生，常非於己之鄰親家里，時有告救不能情事，
    乃科以肇事者須即採取救護或其他必要措施，並應向警察機
    關報告之法定義務，以防因就醫延誤致生無謂傷亡，並俾得
    通知傷亡者家屬到場，以明責任，是凡肇事人於行車肇事致
    人受傷或死亡，未即採取救護或其他必要措施，並向警察機
    關報告，即駕車逃逸者，均應依該規定處罰，至其嗣後是否
    受刑事訴追及已否與被害人達成民事和解，賠償損失，對其
    應受處罰乙節，並不生影響。職是之故，汽車駕駛人駕駛汽
    車肇事，不論其責任之歸屬為何，即有義務留在肇事現場，
    採取救護或其他必要措施，並向警察機關報告，以維護他人
    之生命與其他用路人之交通安全。其立法目的，既係促使駕
    駛人於肇事致死傷後，能對被害人即時救護，報告警察機關
    ，以減少死傷，是該罪之成立祇以行為人有駕駛動力交通工
    具肇事，致人死傷而逃逸之事實為已足，至行為人之肇事有
    否過失，則非所問（最高法院92年度台上字第4468號判決參
    照）。本件被告騎乘機車撞擊被害人甲○○致其其倒地，並
    對被害人當場受有傷害已有認識，其竟未採取救護或其他必
    要措施，並向警察機關報告，即逕行騎乘機車離去嗣後始經
    警循線查獲，則其肇事逃逸已甚灼然。
  (三)綜上所述，本件事證明確，被告犯行，均堪認定。
二、核被告丙○○所為，係犯刑法第185 條之3 之服用酒類不能
    安全駕駛動力交通工具而駕駛罪及同法第185 條之4 之駕駛
    動力交通工具肇事致人受傷而逃逸罪。被告所犯上開二罪間
    ，犯意各別，罪名互異，應予分論併罰。爰審酌被告之酒醉
    程度及酒醉後已不能安全駕駛，仍不顧公眾之安危，貿然駕
    車，造成他人受傷，肇事後棄被害人於不顧，及被告素行，
    犯後坦承犯行，並已與被害人達成和解，業經被害人於偵查
    中陳明清楚（偵查卷第56頁），且有臺北縣土城市調解委員
    會調解書1 件在卷足佐（本院卷第21頁），犯後態度尚可等
    一切情狀，分別量處如主文第一項所示之刑，並定其應執行
    之刑。另查被告未曾因故意犯罪受有期徒刑以上刑之宣告，
    此有臺灣高等法院被告前案紀錄表在卷可稽，其經此次教訓
    ，當知警惕守法，應無再犯之虞，本院認其所宣告之刑，以
    暫不執行為適當，爰依刑法第74條第1 項第1 款之規定，併
    予宣告緩刑三年，以啟自新。
三、末按除被告所犯為死刑、無期徒刑、最輕本刑為三年以上有
    期徒刑之罪或高等法院管轄第一審案件者外，於前條第一項
    程序進行中，被告先就被訴事實為有罪之陳述時，審判長得
    告知被告簡式審判程序之旨，並聽取當事人、代理人、辯護
    人及輔佐人之意見後，裁定進行簡式審判程序，刑事訴訟法
    第273 條之1 定有明文。查本件被告所犯公共危險等之法定
    本刑並非最輕本刑3 年以上有期徒刑之罪，且被告於96 年1
    月24日準備程序進行中，復就被訴事實為有罪之陳述，經告
    知被告簡式審判程序之旨，被告及公訴人對於本件改依簡式
    審判程序審理亦均表示無意見，是本院合議庭即依前揭刑事
    訴訟法規定，裁定本件進行簡式審判程序，附此說明。
據上論斷，應依刑事訴訟法第273 條之1 第1 項、第299 條第1
項前段，刑法第185 條之3 、第185 條之4 、第74條第1 項第1
款，刑法第51條第5 款，判決如主文。
本案經檢察官朱學瑛到庭執行職務。
中　　華　　民　　國　　96　　年　　2 　　月　　7 　　日
                  刑事第三庭法  官  蕭胤瑮
上列正本證明與原本無異。
如不服本判決，應於判決送達後十日內向本院提出上訴狀（應附
繕本），上訴於臺灣高等法院。
                            書記官  黃炎煌
中　　華　　民　　國　　96　　年　　2 　　月　　7 　　日
附錄本案論罪科刑法條：
刑法第185 條之3：
服用毒品、麻醉藥品、酒類或其他相類之物，不能安全駕駛動力
交通工具而駕駛者，處1 年以下有期徒刑、拘役或3 萬元以下罰
金。
刑法第185 條之4
駕駛動力交通工具肇事，致人死傷而逃逸者，處6 月以上5 年以
下有期徒刑。
